臺灣臺北地方法院民事判決
111年度訴字第2869號
原      告  柯孫豪  
被      告  陳室融  

上列當事人間遷讓房屋等事件，本院於民國111年9月27日言詞辯
論終結，判決如下：
    主  文
被告應將臺北市○○區○○街○○○巷○○○號四樓房屋騰空返還予原告，
及給付原告積欠之電費與瓦斯費用共新臺幣肆仟陸佰壹拾捌元。
訴訟費用由被告負擔。
本判決於原告以新臺幣壹佰零肆萬元為被告供擔保後，得假執行
。但被告如以新臺幣參佰壹拾貳萬元為原告預供擔保後，得免為
假執行。　 　 
　 事實及理由
壹、程序方面：
　  按訴狀送達後，原告不得將原訴變更或追加他訴，但擴張或
    減縮應受判決事項之聲明者，不在此限，民事訴訟法第255
    條第1項第3款定有明文。查原告起訴時原訴之聲明第一項為
    「被告應立即騰空並歸還原告台北市○○區○○街00巷0○0號4樓
    房屋（下稱系爭房屋），與自民國110年11月15日起至交屋
    日止，按月給付賠償金新台幣（下同）3,300元，及繳納積
    欠該門號之電費與瓦斯費用」（見本院台北簡易庭111年度
    北補字第950號卷《下稱補字卷》第9頁）；嗣於111年5月6日
    具狀變更前揭聲明為「⑴被告應將系爭房屋騰空遷讓返還原
    告。⑵被告應自起訴狀送達翌日起至遷讓騰空返還房屋日止
    ，每月給付2,600元，並自110年12月20日起至遷讓房屋之日
    止，每月給付原告瓦斯費與電費3,420元」（見補字卷第63
    頁）；又於111年7月4日具狀變更前揭聲明為「被告應立即
    騰空並返還系爭房屋予原告，暨給付自110年11月至遷讓返
    還系爭房屋日止，積欠系爭房屋門牌之電費與瓦斯費目前合
    計4,332元」（見本院卷第27頁）；復於111年9月1日具狀變
    更前揭聲明為「被告應立即騰空並返還系爭房屋予原告，暨
    給付自110年11月至遷讓返還系爭房屋日止，積欠該房屋門
    牌之電費與瓦斯費用目前合計4,618元」（見本院卷第77頁
    ）。原告上開變更，各核屬減縮或擴張應受判決事項之聲明
    ，揆諸前開規定，自應予准許。
貳、實體方面：
一、原告起訴主張：
  ㈠被告於110年間向原告承租系爭房屋，並與原告簽訂房屋租賃
    租約（下稱系爭租約）後，未得到原告同意，隨即自行新增
    隔間造成違建，因造成漏水遭鄰居抗議，且未經原告同意，
    違法改建套房出租，顯然違反租約之約定。被告又未依租約
    ，且未經原告同意，違反當初協議好的水、電、瓦斯付費方
    式，擅自更改系爭房屋之水電瓦斯所有人姓名，又不履行善
    良管理人責任，履行繳納費用之責任，影響原告權益。原告
    於110年12月20日曾寄簡訊催告被告要求限期繳納電費及瓦
    斯費，之後亦寄存證信函至被告之戶籍址告知被告拒付瓦斯
    費已違反租約，於111年3月1日起終止租約，惟均未獲被告
    置理。爰依契約之法律關係及民法第767條第1項規定，提起
    本訴，請求被告遷讓系爭房屋及給付積欠之電費與瓦斯費計
    4,618元等語。
　㈡並聲明：⑴被告應立即騰空並返還系爭房屋予原告，暨給付自
    110年11月至遷讓返還系爭房屋日止，積欠該房屋門牌之電
    費與瓦斯費用目前合計4,618元。⑵願供擔保，請准宣告假執
    行。　
二、被告則以：兩造訂約時，被告就跟原告表示會進行改裝，原
    告當時表示同意，僅稱合約到期後，被告應自行回復原狀，
    所以才有系爭租約第7條之約定，且依系爭租約第4條第2項
    約定是可以轉租。另就電費與瓦斯費部分，係因原告堅持要
    以信用卡自動扣款，導致被告收不到紙本帳單，並不是被告
    不繳費，系爭租約也未提及電費及瓦斯費之繳費方式，僅合
    意水電費、瓦斯費由被告負擔等語，資為抗辯。並聲明：  
    原告之訴及假執行之聲請均駁回。
三、本院之判斷：
　　原告主張被告向原告承租系爭房屋，但未經原告同意，違法
    自行新增隔間造成違建，且未經原告同意，違法改建套房出
    租，顯然違反租約之約定，又積欠原告系爭房屋之電費與瓦
    斯費計4,618元，經原告催告後，被告均置之不理，原告遂
    終止租約，爰依契約之法律關係及民法第767條第1項規定，
    提起本訴，請求被告遷讓系爭房屋及給付積欠之電費與瓦斯
    費計4,618元等情，惟被告否認，並以上開情詞置辯，則本
    件所應審究者厥為：被告是否有違反系爭租約之約定？原告
    以被告違約終止系爭租約，是否有理由？原告主張被告積欠
    原告電費與瓦斯費用計4,618元，是否有據？茲分項析述如
    後：
　㈠被告是否有違反系爭租約之約定？原告以被告違約終止系爭
    租約，是否有理由？
　⒈原告主張被告違反轉租之約定部分，應屬有據：
　  原告主張被告未經其同意，逕將系爭房屋轉租他人一節，被
　　告固不否認轉租之事，惟辯稱依兩造簽訂之系爭租約第4條
　　第2項有約定可以轉租云云。然查，兩造簽訂之系爭租約第4
　　條第2項係約明：「經由甲方（即原告）同意，租賃期間，
　　乙方(即被告)得將租賃標的之全部或一部轉租、出借、頂讓
　　，得由他人使用租賃標的」之約定（見補字卷第13頁）。稽
　　此，被告於未經原告同意轉租前，不得擅自將系爭房屋之全
　　部或一部轉租他人，被告如有此轉租行為，即屬違約，並非
　　被告所辯雙方有約定可以轉租云云。本件被告既未能舉證證
　　明其轉租行為，已獲原告之同意，是其轉租行為，即屬違約
　　行為，堪以認定。
　⒉被告既有前揭違約轉租行為，原告以被告違約為由，主張終
　　止系爭租約，自屬有據。經查：
　⑴原告雖稱其前曾發函通知被告，因被告違約已終止系爭租約
　　一情，並據提出台北光華郵局000025、000067號存證信函存
　　卷為憑（見補字卷第23、25頁），惟被告稱其戶籍地已變更
　　，否認有收到前揭存證信函，而原告嗣後於本院審理時亦自
　　承「我有寄發存證信函給被告的戶籍地，但被告拒絕簽收，
　　被郵局退回」等語（見本院卷第94頁）。經查，被告之戶籍
　　址確實於110年10月間已變更為現在之戶籍址，此由戶役政
　　連結作業系統查得之被告全戶戶籍資料在卷可徵（見本院卷
　　第11頁），足見原告當時依「新北市板橋區互助街」地址寄
　　送予被告時，該址已非被告之戶籍址，原告又未提出前揭存
　　證信函之送達回證供本院憑參，無從證明前揭存證信函已送
　　達被告，則原告主張其已寄發前揭存證信函向被告為終止租
　　約之意思表示云云，並無可採。
　⑵然原告於本院審理期間所提之「民事補充理由狀四（遷讓房
　　屋及不當得利）」之書狀中，復為終止與被告之系爭租約之
　　意思表示（見本院卷第79頁），並將前揭書狀繕本逕寄被告
　　，嗣被告於本院審理時亦當庭表示有收到前揭書狀一情（見
　　本院卷第93頁)，而依民法第263條、第258條第1項規定，終
    止契約只須向他方當事人以意思表示為之即可，則原告已送
    達前揭書狀予被告，應認原告已向被告為終止系爭租約之意
    思表示。從而，原告以被告未經其同意擅自將系爭房屋轉租
    他人之行為，有違反系爭租約之情事，主張終止系爭租約，
    當屬有理由。
  ㈡原告主張被告積欠原告電費與瓦斯費用計4,618元，是否有
　  據？
　  按當事人主張有利於己之事實者，就其事實有舉證之責任，
    民事訴訟法第277條前段有明文規定。本件原告主張系爭房
    屋之電費及瓦斯費，原告都是先以其銀行信用卡代繳費用後
    ，等到扣款產生繳費憑證後，紙本收據會郵寄到系爭房屋1
    樓信箱，原告在雙方簽訂租約前，已明確告知被告，也經被
    告同意，雙方才簽約，惟被告卻擅自更改繳費方式，但被告
    迄今仍積欠原告代繳之電費及瓦斯費用計4,618元未還等情
    ，業據提出信用卡帳單5紙附卷可查（見補字卷第21頁及本
    院卷第81、83、85、87頁），被告雖辯稱：是因為被告收不
    到紙本帳單，並不是不繳費云云。然查，原告既已提出其為
    被告代扣電費及瓦斯費之證據，亦未見被告爭執該證據之形
    式真正，被告雖於111年7月25日當庭提出包括電費、水費及
    瓦斯費之證據（見本院卷第45至67頁），但其中電費、瓦斯
    費之繳費憑證，皆非原告請求被告應清償之代繳月份，又其
    中數張水費繳費憑證，亦非原告本件請求，此外，被告均未
    另舉證以實其說，是堪認原告主張被告尚積欠原告電費與瓦
    斯費用計4,618元，應屬有據。
四、綜上所述，原告依契約之法律關係及民法第767條第1項規定
　　，請求被告應立即騰空並返還系爭房屋予原告，暨給付自11
    0年11月至遷讓返還系爭房屋日止，積欠該房屋門牌之電費
    與瓦斯費用目前合計4,618元，為有理由，應予准許。又原
    告陳明願供擔保，聲請宣告假執行，核無不合，爰酌定相當
    擔保金額准許之，本院併依職權酌定被告提供相當之擔保金
    額，為免假執行之宣告，附予敘明。
五、本件事證已臻明確，兩造其餘主張陳述及所提證據方法，經
    認均不足以影響本判決結果，自無逐一詳予論駁之必要，併
    此敘明。
六、訴訟費用負擔之依據：民事訴訟法第78條。　
中　　華　　民　　國　　111 　年　　10　　月 　14 　　日
                  民事第四庭    法　官　陳靜茹
以上正本係照原本作成
如對本判決上訴，須於判決送達後20日內向本院提出上訴狀。如
委任律師提起上訴者，應一併繳納上訴審裁判費。
中　　華　　民　　國　　111 　年　　10　　月　 14 　　日
                                書記官　蔡汶芯